【裁判字號】    91,自,504
【裁判日期】    920109
【裁判案由】    侵占
【裁判全文】
臺灣高雄地方法院刑事裁定                          九十一年度自字第五四號
    自  訴  人  直航聯合有限公司
    法定代理人  林麗純
    自訴代理人  高進忠
                蔡美人
    被      告  甲○○
右列被告因侵占案件，經自訴人提起自訴，本院裁定如左：
    主  文
本件自訴駁回。
    理  由
一、本件自訴意旨略以：被告甲○○於民國九十一年九月十日向自訴人租用車號ＺＦ
    ─九八五五號自用小客車，雙方並簽訂有小客車租賃契約，約定租用一日，詎被
    告租得該車後，即意圖為自己不法之所有，將該小客車據為己有，屢經自訴人催
    索，均避不見面，因認被告涉犯刑法第三百三十五條第一項之普通侵占罪嫌云云
    。
二、按法院或受命法官，得於第一次審判期日前，訊問自訴人、被告及蒐集或調查證
    據，依訊問及調查證據之結果，如認為案件有刑事訴訟法第二百五十二條至第二
    百五十四條之情形者，得以裁定駁回自訴，刑事訴訟法第三百二十六條第一、三
    項定有明文。又按刑法上之侵占罪，須持有人變易其原來之持有意思而為不法所
    有之意思，始能成立，如僅將持有物延不交還或有其他原因致一時未能交還，既
    缺乏主觀要件，即難遽以該罪相繩，最高法院著有六十八年度台上字第三一六四
    號刑事判例可資參照。
三、本件訊據被告甲○○固坦承有於上開時地向自訴人租用該自用小客車未歸還之事
    實，然矢口否認有何侵占犯行，辯稱：是因該租用小客車引擎發生故障，伊送至
    岡山鎮之高德汽車保養廠維修，因缺錢繳納修理費及積欠自訴人之租金，才未如
    期返還該租用小客車，伊有向自訴人公司之業務員告知上情等語。經查自訴代理
    人於本院庭訊後有與被告前往上開保養廠察看，該租用車輛確停置該址，被告亦
    已與自訴人協議和解，分期償還積欠自訴人之租金，自訴人並已取回該租用車輛
    等情，業據自訴代理人蔡美人到庭陳明，並有和解書影本一紙附卷可憑，核與被
    告所辯情詞大致相符，足徵被告所辯上開情詞，應非子虛。準此，被告僅係因一
    時缺錢繳納修理費及積欠自訴人之租金，才未如期返還該租用小客車，主觀上並
    無為自己不法所有之意圖甚明，是本件純屬民事糾葛，依前開判例意旨，尚難遽
    論被告侵占罪責。此外，本院復查無其他事證足認被告有侵占犯行，從而依本院
    訊問及調查之結果，被告犯罪嫌疑不足，揆諸前開條文，自應裁定駁回自訴。
據上論斷，應依刑事訴訟法第三百二十六條第三項、第二百五十二條第十款，裁定如
主文。
中      華      民      國      九十二      年      一      月    九    日
                                  臺灣高雄地方法院刑事第三庭
                                      法  官  趙家光
右正本證明與原本無異。
如不服本裁定，應於裁定送達後五日內，向本院提出抗告狀。
                                      書記官  林介欽
中      華      民      國      九十二      年      一      月    九    日


司法院資訊處製作；財團法人民間司法改革基金會備份。
